【裁判字號】    98,簡上,96
【裁判日期】    981001
【裁判案由】    過失傷害
【裁判全文】
臺灣新竹地方法院刑事判決              98年度簡上字第96號
公  訴  人  臺灣新竹地方法院檢察署檢察官
上  訴  人
即  被  告  甲○○
上列上訴人即被告因過失傷害案件，不服本院新竹簡易庭民國97
年度竹交簡字第663 號，中華民國98年2 月5 日第一審簡易判決
（聲請簡易判決處刑案號：97調偵字第140 號），提起上訴，本
院管轄之第二審合議庭判決如下：
    主  文
原判決撤銷。
甲○○因過失傷害人者，處拘役肆拾日，如易科罰金，以新臺幣
壹仟元折算壹日。
    事  實
一、甲○○未依法考領汽車駕駛執照，依規定不得駕駛汽車，猶
    於民國96年11月11日13時30分許，駕駛車牌號碼8202─KF自
    用小貨車，沿新竹縣湖口鄉○○街由南往北方向行駛，行經
    新竹縣湖口鄉○○街與和愛路之閃光黃燈號誌路口時，甲○
    ○本應注意汽車行駛至閃光黃燈號誌路口時，應減速接近，
    注意安全，而依當時天氣晴朗，日間光線充足，路面乾燥無
    缺陷亦無障礙物等情況，客觀上亦無不能注意之情形，竟疏
    於注意，未減速慢行，貿然穿越該閃光黃燈號誌路口，適曾
    薰漪（原名乙○○）所駕駛車牌號碼1560─HF自用小客車，
    搭載丙○○，亦沿新竹縣湖口鄉○○路由東往西方向行駛至
    上開閃光紅燈（聲請書誤載為「閃光黃燈」）號誌路口時，
    同疏未注意支線道車應讓幹道車先行，甲○○所駕駛之自用
    小貨車撞擊曾薰漪所駕駛之自用小客車左側車身，致曾薰漪
    因而受有胸部挫傷傷害，丙○○因而受有頭皮挫傷、左肩挫
    傷等傷害。甲○○於駕駛上開貨車肇事後，於犯罪未發覺前
    ，在肇事現場等候，當場向有偵查犯罪職權之公務員即新竹
    縣警察局湖口分駐所到場處理警員承認為肇事者並自願接受
    裁判。
二、案經曾薰漪、丙○○訴由新竹縣政府警察局竹北分局報告臺
    灣新竹地方法院檢察署檢察官偵查起訴。
    理  由
壹、程序事項：
    按被告以外之人於審判外之言詞或書面陳述，除法律有規定
    者外，不得作為證據；又被告以外之人於審判外之陳述，雖
    不符合同法第159 條之1 至第159 條之4 之規定，但經當事
    人於審判程序同意作為證據，法院審酌該言詞陳述或書面陳
    述作成時之情況，認為適當者，亦得為證據。當事人、代理
    人或辯護人於法院調查證據時，知有第159 條第1 項不得為
    證據之情形，而未於言詞辯論終結前聲明異議者，視為有前
    項之同意，刑事訴訟法第159 條第1 項及第159 條之5 分別
    定有明文。經查，本判決下列所引用之被告以外之人於審判
    外之陳述，其中行政院衛生署新竹醫院（下稱署立新竹醫院
    ）於96年8 月27日出具之診斷證明書、病歷，為從事業務之
    人於業務上製作之證明書、紀錄文書有證據能力，其餘屬傳
    聞證據部分，檢察官、被告於本院準備、審理程序中均表示
    沒有意見，且迄於言詞辯論終結前亦未聲明異議。本院審酌
    上開證據資料製作時之情況，尚無違法不當及證明力明顯過
    低之瑕疵，亦認為以之作為證據應屬適當，故揆諸前開規定
    ，爰依刑事訴訟法第159條之5規定，認前揭證據資料均有證
    據能力。
貳、實體部分：
一、訊據被告甲○○對於本件交通事故發生時未依法考領汽車駕
    駛執照及過失傷害之犯行坦認不諱，並有下列證據可資佐證
    ：
  (一)告訴人曾薰漪、丙○○共同於警詢中指訴：曾薰漪當時駕駛
    車牌號碼1560─HF自用小客車沿和愛路由東往西方向直行，
    行經和愛路與民生街路口時，遭對方撞擊伊所駕駛自用小客
    車左車身並逆時針偏轉約45度，當時路面呈斜坡，車速約20
    -30 公里等語（見97年度偵字第1908號偵查卷第10-13 頁）
    ；丙○○復於偵查中證述：伊於96年11月11日搭乘伊女兒曾
    薰漪的車，要去湖口，時間是在一點半，開到一個十字路口
    ，過馬路時，有一台車瞬間從左方開過來，撞到車子的側邊
    。伊的頭部有受傷害等語（同上卷第35頁）；曾薰漪於偵查
    中則證述：伊於96年11月11日駕車沿和愛路行駛，行經民生
    街口，為直行車，路口沒有紅綠燈，伊過十字路口時，伊有
    減速，可是開到一半時，就有一台車從左側撞過來，一當時
    車上搭載乘客有丙○○、伊舅舅，伊頭部有受傷等語（見同
    上卷第36頁）。
  (二)並有湖口分駐所車禍現場草圖、道路交通事故現場圖、道路
    交通事故調查報告表(一)、(二)、現場照片10張（見同上卷第19
    至27頁）附卷可稽。
  (三)按特種閃光號誌各燈號顯示之意義如左：一、閃光黃燈表示
   「警告」，車輛應減速接近，注意安全，小心通過。二、閃
    光紅燈表示「停車再開」，車輛應減速接近，先停止於交岔
    路口前，讓幹道車優先通行後認為安全時，方得續行，道路
    交通標誌標線號誌設置規則第211條第1項第1、2款定有明文
    ；次按汽車行駛至交岔路口，其行進、轉彎，應遵守燈光號
    誌誌，道路交通安全規則第102條第1項第1款亦定有明文。
  (四)被告於96年11月11日13時30分許，駕駛車號為8202─KF自用
    小貨車，沿新竹縣湖口鄉○○街由南往北方向行駛，行經新
    竹縣湖口鄉○○街、和愛路之閃光黃燈號誌路口時，本應注
    意汽車行駛至閃光黃燈號誌路口時，應減速接近，注意安全
    ，而依當時天氣晴朗，日間光線充足，路面乾燥無缺陷亦無
    障礙物，視距良好，亦有道路交通事故調查報告表(一)、(二)在
    卷可按，客觀上亦無不能注意之情形，竟疏於注意，未減速
    慢行，貿然穿越該閃光黃燈號誌路口，適告訴人曾馨漪所駕
    駛車牌號碼1560─HF自用小客車，搭載告訴人丙○○，沿新
    竹縣湖口鄉○○路由東往西方向行駛至上開閃光紅燈號誌路
    口，亦疏未注意支線道車應讓幹道車先行，被告所駕駛之自
    用小貨車車頭撞擊告訴人曾薰漪所駕駛自用小客車左側車身
    ，被告就本件車禍發生即有過失，告訴仁曾薰漪亦有過失，
    被告為車禍肇事次因，告訴人曾薰漪為車禍肇事主因應堪認
    定。而臺灣省竹苗區車輛行車事故鑑定委員會就本件車禍之
    發生亦鑑定結果為：甲○○無照駕駛自小貨車行經閃黃燈號
    至路口未減速慢行小心通過為肇事次因乙○○（即曾薰漪）
    宣駕駛自小客車行經閃光紅燈號誌路口支線道未讓幹線道先
    行為肇事主因，有該委員會出具鑑定意見書（見97年度調偵
    字第140 頁）可按。
  (五)又告訴人曾薰漪、丙○○因本件車禍分別受有胸部挫傷、頭
    皮挫傷、左肩挫傷等傷害，有告訴人2 人就醫之診斷證明書
    （見9 7 年度偵字第1908號偵查卷第15-16 頁）附卷可稽。
    則被告之過失行為與告訴人2 人所受前開傷害間，確有相當
    之因果關係，堪以認定。
  (六)綜上事證，足認被告自白與事實相符，應堪採信。被告過失
    傷害犯行，事證明確，洵堪認定，應予依法論罪科刑。
二、論罪科刑部分：
    核被告所為，係犯刑法第284 條第1 項前段之過失傷害罪。
    被告以一個過失行為，致告訴人曾薰漪、丙○○同時受有傷
    害，為想像競合犯，應從一重處斷。被告於車禍發生後留在
    現場處理，並於到場處理員警未發覺其犯行前，主動陳明為
    肇事人並表明願受審判之意，有新竹縣政府警察局道路交通
    事故肇事人自首情形紀錄表（見97年度偵字第1908號第29頁
    ）在卷可按，其符合自首要件，爰依刑法第62條前段減輕其
    刑。又被告於肇事時未領有普通汽車駕駛執照，已如前述，
    是其無照駕駛致人受傷，就其所犯過失傷害部分，應依道路
    交通管理處罰條例第86條第1 項之規定，加重其刑至二分之
    一，起訴書漏未敘及此，應予補充。被告同時有加重及減輕
    事由，依法先加後減之。原審認被告所犯過失傷害犯行，事
    證明確，予以論罪科刑，固非無見。惟被告於原審判決後，
    已與告訴人達成和解，有和解筆錄可按，原審未及審酌，尚
    有未洽；另原判決就被告無照駕駛致人受傷漏未援引道路交
    通管理處罰條例第86條第1 項之規定，加重其刑至二分之一
    ，亦有違誤。雖被告上訴理由以已與告訴人達成和解請求緩
    刑等語。然被告於93年間因傷害案件經臺灣臺中地方法院以
    92年度易字第591 號判決判處有期徒刑6 月，上訴後，經臺
    灣高等法院臺中分院於93年4 月7 日以92年度少連上易字第
    13號判決上訴駁回確定，於93年6 月15日易科罰金執行完畢
    ；復於95年間因公共危險駕車逃逸罪，經臺灣士林地方法院
    於95年10月26日以95年度交訴字第36號判決判處有期徒刑6
    月確定，有臺灣高等法院被告前案紀錄表在卷可稽。被告前
    因故意犯傷害罪受有期徒刑以上行之宣告，執行完畢後，5
    年內復因公共危險肇事逃逸故意犯罪受有期徒刑以上刑之宣
    告，不符合刑法第74條緩刑宣告要件，而無理由。惟原判決
    既有上開可議之處，應由本院將原判決撤銷改判。爰審酌被
    告甲○○無照駕駛自用小貨車行經閃光黃燈號誌口未減速慢
    行而與亦與有過失之告訴人曾薰漪所駕駛之自小客車發生撞
    擊，導致車上的駕駛即告訴人曾薰漪及乘客丙○○均受有如
    事實欄所載傷害之過失程度，被告就本件車禍應負肇事次因
    之責、告訴人曾薰漪應負肇事主因之責，及被告與告訴人已
    達成和解，及被告生活狀況、智識程度、犯罪後之態度，暨
    符合自首要件等一切情狀，量處如主文所示之刑，並諭知易
    科罰金之折算標準，以資儆懲。
據上論斷，應依刑事訴訟法第455 條之1 第1 項、第3 項、第36
9 條第1 項前段、第364 條、第299 條第1 項前段、刑法第284
條第1 項前段、第55條、第62條前段、第41條第1 項前段，刑法
施行法第1 條之1 第1 項、第2 項前段，道路交通管理處罰條例
第86條第1 項，判決如主文。
本案經檢察官陳瑞仁到庭執行職務。
中    華    民    國    98    年    10    月    1     日
                  刑事第四庭    審判長法  官    黃美文
                                      法  官    朱美璘
                                      法  官    邱玉汝
以上正本證明與原本無異。
如不服本判決應於收受判決後10日內向本院提出上訴書狀，並應
敘述具體理由。其未敘述上訴理由者，應於上訴期間屆滿後20日
內向本院補提理由書(均須按他造當事人之人數附繕本)「切勿逕
送上級法院」。
中    華    民    國    98    年    10    月    1     日
                                      書記官    陳怡芳
附錄本案論罪科刑法條：
刑法第284條：
因過失傷害人者，處六月以下有期徒刑、拘役或五百元以下罰金
，致重傷者，處一年以下有期徒刑、拘役或五百元以下罰金。
從事業務之人，因業務上之過失傷害人者，處一年以下有期徒刑
、拘役或一千元以下罰金，致重傷者，處三年以下有期徒刑、拘
役或二千元以下罰金。


司法院資訊處製作；財團法人民間司法改革基金會備份。
